臺灣高等法院刑事判決　　　　　　　　93年度上訴字第3627號
　　上　訴　人
　　即　被　告　甲○○
上列上訴人因違反藥事法案件，不服台灣板橋地方法院93年度訴
字第90號，中華民國93年7 月30日第一審判決（起訴案號：台灣
板橋地方法院檢察署92年度偵字第13206 號）提起上訴，本院判
決如下：
    主  文
原判決撤銷。
甲○○明知為禁藥而寄藏，累犯，處有期徒刑壹年肆月。扣案之
安非他命大包肆包、中包貳包、小包拾貳包，總淨重壹佰拾捌點
柒公克，沒收。
    事  實
一、甲○○於民國八十三年間因麻醉藥品管理條例案件，經台灣
    板橋地方法院判處有期徒刑四月，於八十四年三月十五日執
    行完畢；又於八十六年間因違反麻醉藥品管理條例案件，經
    同院判處有期徒刑六月，於八十八年十月二十二日執行完畢
    ；又於八十八年間，因違反毒品危害防制條例案件，經台灣
    台北地方法院判處有期徒刑五月，於九十年七月十七日執行
    完畢；同年間再因違反毒品危害防制條例之持有第二級毒品
    及轉讓第二級毒品案件，分別經台灣台北地方法院及本院判
    處有期徒刑四月及一年，上揭毒品案件三罪，經本院定其應
    執行刑為有期徒刑一年七月，於九十二年二月三日執行完畢
    ，仍不知悔悟。
二、甲○○明知安非他命業經行政院衛生署明令公告列為禁藥管
    理，仍於九十二年七月七日十九時許（起訴書誤載為十七時
    許），在台北縣三重市○○○街二八九之一號雅格汽車旅館
    三０二室，受一姓名年籍不詳綽號「助仔」或「阿助」之成
    年男子請託，代為保管寄放同屬禁藥及第二級毒品安非他命
    大包四包、中包二包及小包十二包而予以寄藏。嗣於同日二
    十一時三十分許，經警在上址查獲甲○○，並扣得安非他命
    大包四包、中包二包及小包十二包（總毛重計一二八‧三三
    公克、總淨重計一一九‧○八公克、經取樣○‧三五公克鑑
    驗用罄、驗餘總淨重一一八‧七三公克）。
二、案經台北縣政府警察局蘆洲分局報請台灣板橋地方法院檢察
    署檢察官偵查起訴。
    理  由
一、訊之上訴人即被告甲○○矢口否認寄藏安非他命之犯行，辯
    稱：該安非他命並非他人寄放，而係以新台幣（下同）五萬
    元買入，先付三萬元，要供自己施用云云。
二、然查：
（一）右揭犯罪事實，業據被告甲○○於警詢、偵查中及原審審
      理時坦承不諱（見偵查卷第十九頁、第五十頁背面、第七
      十一頁、第八十八頁背面、原審卷第一一六頁）核與其查
      獲時在場之友人陳淑惠於警詢及偵查中所述情節相符（見
      偵查卷第十頁、第十二頁、第七十四頁背面）。本件復經
      當場查獲有白色晶體大包四包、中包二包及小包十二包扣
      案，經送請內政部警政署刑事警察局以呈色試驗法、氣相
      層析質譜分析法及核磁共振分析法分別鑑驗結果，確為第
      二級毒品安非他命（總毛重計一二八‧三三公克、總淨重
      計一一九‧○八公克、經取樣○‧三五公克鑑驗用罄、驗
      餘總淨重一一八‧七三公克），有該局九十二年十二月九
      日刑鑑字第○九二○二一四九八六號鑑驗通知書附卷足稽
      （見原審卷第四十五頁）。
（二）另依被告於本院所辯，其買入安非他命單價每公克一千元
      至二千元，則本件查獲之安非他命，原毛重一二八‧三三
      公克，至少價值十二萬八千元至二十三萬六千元以上，而
      僅以五萬元買入，且先付三萬元（見本院卷第五十三頁）
      ，亦與事實情理不符，是被告所辯，為翻異卸責之詞，不
      足採信，其事證已臻明確，犯行洵堪認定，應予依法論科
      。
三、查安非他命固為毒品危害防制條例所規定之第二級毒品，惟
    安非他命類藥品，另經行政院衛生署於六十九年十二月八日
    以衛署藥字第三○一一二四禁止文號而公告自六十九年十二
    月八日起禁止輸入、製造自七十一年六月一日起禁止販賣，
    亦為公告管理之禁藥。被告甲○○明知安非他命係屬禁藥、
    毒品，仍受他人之託予以保管寄藏或持有，核其所為，係犯
    藥事法第八十三條第一項之明知為禁藥而寄藏罪。至被告雖
    同時持有屬第二級毒品安非他命，另涉毒品危害防制條例之
    持有第二級毒品罪，但此為法條競合，不再論以較輕之持有
    第二級毒品罪。被告甲○○有如事實欄所載之犯罪科刑及執
    行紀錄，有本院被告全國前案紀錄表在卷可參，其於受有期
    徒刑之執行完畢後，五年以內再犯有期徒刑以上之本罪，為
    累犯，應依刑法第四十七條之規定加重其刑。查被告甲○○
    為本件犯罪行為後，藥事法已於九十三年四月二十一日修正
    公布施行，並自同年月二十三日生效。修正後第八十三條第
    一項規定之法定刑由原五年以下有期徒刑，得併科新台幣十
    萬元以下罰金，提高為七年下有期徒刑，得併科新台幣五百
    萬元以下罰金，經新舊法比較之結果，自以修正前之規定較
    有利於被告，依刑法第二條第一項但書之規定，自應適用修
    正前行為時之藥事法第八十三條第一項規定處斷。
四、原審對被告為有罪科刑之判決，固非無見。惟查原審對被告
    同時所涉持有第二級毒品之關係，漏未審認，且對扣案之安
    非他命，漏未沒收，於法有違，自屬無可維持。被告上訴意
    旨，仍執前詞，否認部分犯行及認原判決量刑過重，就原審
    適法範圍裁量權之行使為爭執，雖不足採，但原判決既有可
    議，自應由本院將之撤銷改判。爰審酌被告受託保管寄藏大
    量安非他命，數量非微，助長禁藥、毒品之氾濫，危害國人
    健康，並對社會治安構成威脅，並參酌其素行、犯罪之動機
    、目的、手段、所生危害，犯罪後態度等一切情狀，乃量處
    如主文第二項所示之刑，以示懲儆。扣案之安非他命大包四
    包、中包二包及小包十二包（總毛重計一二八‧三三公克、
    總淨重計一一九‧○八公克、經取樣○‧三五公克鑑驗用罄
    、驗餘總淨重一一八‧七三公克）屬第二級毒品及違禁物，
    依從刑附隨主刑之原則，既依寄藏禁藥判決，即應依刑法第
    三十八條第一項第一款之規定宣告沒收（該安非他命現扣於
    本院贓物庫內，未經另案施用毒品案件銷毀，見本院卷第十
    一頁，贓物庫復片）。另扣案之毒品分裝杓及分裝袋三十個
    ，與寄藏禁藥之犯行無涉，又非違禁物，自不得為沒收之宣
    告，附此敘明。
五、據上論斷，應依刑事訴訟法第三百六十九條第一項前段、第
    三百六十四條、第二百九十九條第一項前段，修正前行為時
    藥事法第八十三條第一項，刑法第十一條前段、第二條第一
    項但書、第四十七條、第三十八條第一項第一款，判決如主
    文。
本案經檢察官陳明光到庭執行職務。
中    華    民    國    94    年     2    月    16    日
                  臺灣高等法院刑事第二十三庭
                              審判長法  官  尤豐彥
                                    法  官  鄧振球
                                    法  官  趙功恆
以上正本證明與原本無異。
如不服本判決，應於收受送達後十日內向本院提出上訴書狀，其
未敘述上訴之理由者並得於提起上訴後十日內向本院補提理由書
（均須按他造當事人之人數附繕本）。
                                    書記官  孫佩琳
中　　華　　民　　國　　94　　年　　2 　　月　　16　　日
附錄本案論罪科刑法條全文：
修正前行為時藥事法第八十三條第一項
明知為偽藥或禁藥，而販賣、供應、調劑、運送、寄藏、牙保、
轉讓或意圖販賣而陳列者，處五年以下有期徒刑，得併科新台幣
十萬元以下罰金。
